【裁判字號】    95,交抗,246
【裁判日期】    951211
【裁判案由】    聲明異議
【裁判全文】
臺灣高等法院臺南分院刑事裁定         95年度交抗字第246號
抗  告  人
即受處分人  甲○○
上列抗告人即受處分人因違反道路交通管理處罰條例案件，不服
臺灣臺南地方法院中華民國95年10月30日所為裁定（95年交聲字
第883號），提起抗告，本院裁定如下：
    主  文
抗告駁回。
    理  由
一、本件抗告意旨略以：
  (一)原裁定採納警方檢附之台北市○○○路口標誌設置照片，謂
    已有二段式左轉標誌，抗告人應知悉遵行。
  (二)實際勘查該二段式左轉標誌可知，由中山南路往景福門方向
    ，可清楚看到該二段式左轉標誌，惟抗告人行使方向係由凱
    達格蘭大道上往景福門，沿路無明顯交通標誌供注意、遵守
    。
  (三)於凱達格蘭大道抬頭45度向右偏，於路樹未遮之處，有一傾
    斜之標誌，此即為警方所謂之已設置、易清楚辨識之二段式
    左轉標誌。
  (四)依道路交通標誌規則第65條規定，二段式左轉標誌應設置於
    路口前一百公尺間適當地點或左轉路口附近明顯處。
  (五)本案中警方認已有該標誌設置，而不管抗告人於駕駛中視線
    範圍內無法看到該標誌，縱使看到，依一般大眾之觀念無確
    信該標誌有規範自己之效力。
  (六)該段交通道路一向混亂，行政機關不履行其設置明顯、清楚
    標誌之義務，進而處罰北上工作之人民，是有不公。
  為此，請求詳予勘驗查明並撤銷原裁定，更為妥適裁定云云。
二、原裁定意旨為：按汽車（均含機器腳踏車）駕駛人轉彎時，
    有不依標誌、標線、號誌指示情形者，處新臺幣600元以上
    1800元以下罰鍰；並記違規點數1點，道路交通管理處罰條
    例第48條第1項第2款、第63條第1項第1款分別定有明文。次
    按機器腳踏車行駛之車道及轉彎，應依標誌或標線之規定行
    駛；無標誌或標線者，在同向三車道以上道路，均應以兩段
    方式進行左轉彎；而設於實施機慢車兩段左轉路口附近顯明
    之處，並配合劃設機慢車左轉待轉區標線之機慢車兩段左轉
    標誌，係用以告示左轉機器腳踏車或慢車駕駛人應遵照號誌
    指示，在號誌顯示允許直行時先行駛至右前方路口之左轉待
    轉區等待左轉，俟該方向號誌顯示允許直行後，再行續駛，
    以兩段方式完成左轉，道路交通安全規則第99條第1項、同
    項第3款及道路交通標誌標線號誌設置規則第65條亦分別規
    定甚明。(一)本件受處分人即異議人甲○○係於民國95年6月
    18 日7時時10分許，騎乘車號ＢＱＵ─７１０號普通重型機
    車，沿臺北市○○○○○道由西往東方向行駛，在行經景福
    門前之凱達格蘭大道與中山南路口設有「機車兩段式左轉標
    誌」之交叉路口時，未遵守上開號誌之指示以二段式之方式
    完成左轉，而逕行直接由凱達格蘭大道（西向北）左轉進入
    中山南路行駛，經執勤員警當場攔停稽查並當面告知異議人
    違規行為而製單舉發等情，有臺北市政府警察局掌電字第Ａ
    九Ｊ五０四一二七號舉發違反道路交通管理事件通知單、臺
    北市政府警察局中正第一分局95年7月24日北市警中正一分
    交字第０九五三二三七三０００號函各一紙在卷可稽，並有
    95 年9月20日北市警中正一分交字第０九五三二八０六七０
    ０號函檢附之北市○○○路口標誌設置照片一幀附卷可憑，
    而異議人對其於前揭時、地未兩段左轉而逕行左轉往中山南
    路繼續行駛之事實亦不爭執，此並有其在臺北市交通事件裁
    決所交通違規案件陳述書上之陳述內容補充摘要可考，從而
    ，異議人於上開時、地，未遵守交通標誌之指示以二段式之
    方式完成左轉之違規行為，應堪認定。雖異議人辯稱：在凱
    達格蘭大道上並無該二段式左轉之標誌設置，且機車二段式
    左轉標誌未裝在紅綠燈橫桿上云云。惟查：依前揭函檢送之
    路口相片可知，前開景福門前之凱達格蘭大道西往東臨中山
    南路口前，確有矗立機車兩段左轉標誌，且該標誌設置位置
    適與行車號誌相鄰，該標誌復未為任何障礙物所遮蔽，顯見
    該路段交通標誌之設置至為明確，足見本件應係異議人本身
    疏未注意所致之違規。再者，駕駛人使用道路本應注意沿線
    路道各項號誌、標誌、標線之設置，並留心交通規則，該處
    路口既已明顯設有機車二段式左轉標誌，駕駛人即應注意及
    並予以遵守。是異議人雖以前揭情詞置辯，尚難認為可採，
    本件事證明確，異議人之違規行為堪以認定。(二)本件異議人
    確有在前述時間騎乘機車在設有機慢車兩段左轉標誌之前述
    交岔路口，不依該標誌之指示以兩段式完成左轉，而逕行直
    接左轉之違規行為，既可認定，從而原處分機關乃依前揭道
    路交通管理處罰條例第48條第1項第2款、第63條第1項第1款
    規定，裁處異議人罰鍰新臺幣600元並記違規點數1點，於法
    並無不當，異議人異議為無理由，應予駁回等語。
三、經查：
    (一)依台北市政府警察局中正第一分局95年9月20日北市警中
      正一分交字第０九五三二八０六七００號函檢附之北市○
      ○○路口標誌設置照片一幀可悉，前開景福門前之凱達格
      蘭大道西往東臨中山南路口前，確有矗立機車兩段左轉標
      誌，且該標誌設置位置適與行車號誌相鄰，該標誌復未為
      任何障礙物所遮蔽，該路段交通標誌之設置至為明確；且
      抗告人抗告意旨自承於凱達格蘭大道抬頭45度向右偏，於
      路樹未遮之處，有一傾斜之標誌，是依抗告人之自述其於
      凱達格蘭大道可看到該機車二段式左轉標誌設置情事。
    (二)按標誌、標線、號誌之設置目的，在於提供車輛駕駛人及
      行人有關道路路況之警告、禁制、指示等資訊，以便利行
      旅及促進交通安全，道路交通標誌標線號誌設置規則第2
      條定有明文，抗告人駕駛車輛參與道路交通，自應對道路
      上設置之所有標誌、標線、號誌加以特別之注意，並確實
      遵守，以維護自身及其他用路權人之安全。是依上述現場
      情形，抗告人只須加以特別之注意，即得辨識該標誌確實
      置於該處，則抗告人前開不易清楚辨識抗辯，即無可採。
    (三)又抗告意旨自述依道路交通標誌標線號誌設置規則65 條
      規定：二段式左轉標誌應設置於路口前一百公尺間【適當
      地點或左轉路口附近明顯處】，則抗告人主張凱達格蘭大
      道【沿路】應設明顯交通標誌，供其注意、遵守，亦嫌無
      據。（按道路交通標誌標線號誌設置規則65條法文規定：
      機慢車兩段左轉標誌「遵2○」，用以告示左轉機器腳踏
      車或慢車駕駛人應遵照號誌指示，在號誌顯示允許直行時
      先行駛至右前方路口之左轉待轉區等待左轉，俟該方向號
      誌顯示允許直行後，再行續駛，以兩段方式完成左轉。本
      標誌於實施機慢車兩段左轉路口附近顯明之處，並配合劃
      設機慢車左轉待轉區標線。抗告書狀摘錄似有誤引。）
    (四)又交通員警掣單舉發違反道路交通管理處罰條例所列違規
      事實，本質上為行政處分，係公務員基於職務上權力，依
      法就特定具體事件所為具有公法上效果之單方行政行為，
      基於公務員為公法上行為具有公信力之原則，該行政處分
      當可被推定為真正，其據以依法處分之事實認定亦為真正
      無誤，此與民事訴訟法第355條第2項規定：「文書依其程
      式及意旨得認作公文書者，推定其為真正」之情形相同，
      本此公信原則，乃立法者賦予行政機關制定違反道路交通
      事件統一裁罰標準及處理細則，使勤務警員得當機處分以
      達其維護交通秩序、安全之行政目的，反之，若謂公務員
      一切行政行為均需預留證據以證明真實，則國家行政勢必
      窒礙難行，據此，刑事訴訟法第159條之4第1款亦規定，
      公務員職務上製作之紀錄文書、證明文書如被提出於法院
      ，用以證明文書所載事項真實者，性質上亦不失為傳聞證
      據之一種，但因該等文書係公務員依其職權所為，與其責
      任、信譽攸關，若有錯誤、虛偽，公務員可能因此負擔刑
      事及行政責任，從而其正確性高，且該等文書經常處於可
      受公開檢查之狀態，若有錯誤，甚易發現而予以糾正，是
      以，除顯有不可信之情況外，其真實之保障高。從而，抗
      告人既未就執勤警員之舉發有何錯誤提出相關證據以供調
      查，再本院參酌並無任何證據足資證明執勤警員有捏造事
      實、違法取締之情事，則執勤警員本其維護交通秩序、安
      全職責所為之逕行舉發，自應受到合法、正確之推定。是
      抗告人所辯該段交通道路一向混亂，行政機關不履行其設
      置明顯、清楚標誌之義務，進而處罰北上工作之人民，是
      有不公云云，委無可採
四、綜上所述，本院根據上開卷附之證據資料，認抗告人騎乘機
    車在設有機慢車兩段左轉標誌之前述交岔路口，不依該標誌
    之指示以兩段式完成左轉，而逕行直接左轉之違規事實，洵
    堪認定，抗告人上開各節辯解，尚難採信。從而，原處分機
    關乃依前揭道路交通管理處罰條例第48條第1項第2款、第63
    條第1項第1款規定，裁處異議人罰鍰新臺幣600元並記違規
    點數1點，於法尚無不合。原審交通法庭認原處分機關所為
    之裁處，並無違誤，因予駁回抗告人所提之聲明異議。本院
    經核原裁定認事用法，均無不當。抗告意旨猶執前詞，指摘
    原裁定不當，請求撤銷原裁定，更為適當裁定，為無理由，
    應予駁回。
五、據上論結，應依道路交通案件處理辦法第26條，刑事訴訟法
    第412條，裁定如主文。
中    華    民    國  95    年     12     月  11      日
                  刑事第二庭    審判長法  官    葉居正
                                      法  官    吳勇輝
                                      法  官    郭千黛
以上正本證明與原本無異。
不得再抗告。
                                      書記官    尤乃玉
中    華    民    國    95    年    12    月    12    日


司法院資訊處製作；財團法人民間司法改革基金會備份。
